最高法院刑事判決　　　　　　九十四年度台上字第六０二四號
　　上　訴　人　台灣高等法院高雄分院檢察署檢察官
　　上　訴　人
　　即　被　告　庚○○
　　 　　　　　　　　　 68.
　 　　　　　　 甲○○
　　　　　　　　　　　　橫巷1.
　 　　　　　　 癸○○
　 　　　　　　　　　　 號
　　上 列一 人
　　選任辯護人　陳水亮律師
　　上　訴　人
　　即　被　告　丙○○
　　　　　　　　　　　　巷7號.
　　　　　　　　丁○○
　　　　　　　　　　　　12號.
　　　　　　　　戊○○
　　　　　　　　辛○○
　　　　　　　　　　　　巷6弄.
　　上 列 一人
　　選任辯護人　薛西全律師
　　上　訴　人
　　即　被　告　乙○○
　　　　　　　　　　　　號
　　　　　　　　壬○○
　　　　　　　　　　　　號
　　被　　　告　己○○
　　　　　　　　　　　　現居台北市○○區○○街38號
　　上 列 一人
　　選任辯護人　陳水亮律師
上列上訴人等因被告等偽造文書等罪案件，不服台灣高等法院高
雄分院中華民國九十三年八月十日第二審更審判決（九十三年度
重上更(三)字第二五號，起訴案號：台灣屏東地方法院檢察署八十
五年度偵字第七八一七、七八一八、七八四八、七八四九、七九
六四、八０八七號），提起上訴，本院判決如下：
    主  文
原判決撤銷，發回台灣高等法院高雄分院。
    理  由
本件原判決認定上訴人即被告庚○○為屏東縣屏東市前市長，上
訴人即被告癸○○係該市市公所主計室主任，上訴人即被告甲○
○則係該所工務課課長，上訴人即被告丙○○係該所工務課技士
，上訴人即被告丁○○原擔任庚○○司機（佔清潔隊職缺，民國
八十四年九月借調工務課辦事），均係依據法令從事公務之人員
。上訴人即被告戊○○則係元世發廣告有限公司（下稱元世發公
司）負責人。(一)、緣八十四年四月間，戊○○、丁○○因知悉屏
東市公所經辦之工程，其工程款在新台幣（下同）二百萬元以下
者，依「屏東縣政府營繕工程限額及議價、比價辦法」之規定，
可不必經由公開招標之程序，逕由主辦單位取具二家以上廠商估
價單辦理比價程序即可，認為有機可乘，而共同謀議出資合作，
由丁○○憑藉在屏東市公所服務與承辦人員熟識之關係，可以取
得承包工程，戊○○則配合借牌承包，丁○○再透過主管發包業
務之市公所承辦人員工務課技士丙○○配合，謀議既定，丙○○
及丁○○、戊○○即共同基於登載不實於比價紀錄表公文書之概
括犯意聯絡，自八十四年四月二十九日起，至八十五年一月十六
日止，就公用工程金額在二百萬元以下之市公所工程，未依規定
辦理比價後發包，而逕將工程交由戊○○、丁○○共同承作。由
丙○○於各該工程發包前，將二個標封及一個工程估價單，交由
丁○○轉交戊○○，供戊○○自行填寫價格，而戊○○於接獲標
封後，即分別向不知情之豪大土木包工業、三順土木包工業、新
進成工程有限公司、開源營造有限公司、清得行土木包工業等公
司行號借牌，並依丙○○所提供之工程估價單百分之九十六至九
十八不等之價格作為投標比價之價格，標單填妥後，再由丁○○
帶回屏東市公所，交給丙○○辦理虛偽不實之比價，以符合程序
，而推由丙○○將不實之比價事項登載於其職務上所掌之公文書
比價紀錄表上，並依公文流程呈送主計單位核示而行使該不實登
載之公文書，以上述違法方式，向不知情廠商借牌作虛偽之比價
程序並登載不實之比價事項在比價紀錄表公文書上而取得承包施
作之公用工程有如原判決附表所示之三十五件工程（各次開標日
期、工程名稱、得標廠商、陪標廠商、得標金額及底價，均詳如
原判決附表編號一至三十五所示）。使戊○○、丁○○得不經合
法比價程序即取得共同承包各該項工程承作，足以生損害於屏東
市公所比價發包該工程之正確性。(二)、八十五年九月間，屏東市
公所欲辦理「屏東市○區道路路標施設工程」（下稱屏東市路標
工程）時，因擔任市長之庚○○與戊○○係舊識，屬意戊○○承
作該項工程，乃指示負責工程發包業務之丙○○配合戊○○，但
戊○○於投標前，因接獲電話警告，倘若再承包是項工程，將向
司法單位舉發勾結弊端，且其本身亦無能力完成是項工程，本擬
放棄參與競標承包，嗣因丁○○與戊○○對該項工程估價後，認
為如承包仍有利可圖。丁○○因而決定自己獨資借牌承作該工程
，戊○○並向丁○○建議找路全工程有限公司（下稱路全公司）
參與投標，戊○○、丁○○乃與庚○○、丙○○商議後，決定除
以戊○○之元世發公司牌照參與投標外，並以工程得標後將部分
工程交由路全公司承作為代價，要求路全公司負責人即上訴人即
被告壬○○提供路全公司牌照參與投標，壬○○認有利潤可賺乃
應允參與配合，並出面向知情之亞晉有限公司（下稱亞晉公司）
負責人郭肇安（已因圍標聯合行為違反公平交易法判刑確定）借
取亞晉公司牌照以便參與陪標，因戊○○前接獲電話警告，認以
元世發公司投標，易遭人質疑，乃規劃以路全公司名義標取該工
程，再由丁○○提供投標所需押標金，並指示壬○○填寫投標金
額後，分別以元世發公司、路全公司、亞晉公司等三家公司名義
投標。另上訴人即被告辛○○於八十五年八月底，自其好友壬○
○處得知上開路標工程有「掩標」（即市公所屬意某公司承包）
，認如參與投標，即或未得標，亦可搓圓仔湯，有利可圖，乃向
被告己○○為負責人之「年冠企業有限公司」（下稱年冠公司）
借牌，又如辛○○親自出面代表年冠公司參與投標，將破壞其與
壬○○之感情，辛○○乃央請上訴人即被告乙○○出面代表年冠
公司投標，惟該工程於八十五年九月二日上午開標當日，癸○○
、丙○○審查證件封完成審標作業後，丁○○在旁發現投標廠商
多達六家，除元世發公司、路全公司及亞晉公司三家係自己人外
，尚有「衛柏企業有限公司」（下稱衛柏公司）、「環宇交通工
程公司」（下稱環宇公司）、「年冠公司」，若依規定原先規劃
之路全公司恐無法順利得標，乃透過壬○○於屏東市公所會議室
之開標現場要求參與投標之衛柏公司、環宇公司、年冠公司之代
表退出競標，並擬以五十萬元由該三家公司平分為條件（即俗稱
之搓圓仔湯），惟因代表衛柏公司至現場開標之黃淑芳認為退出
競標之代價過低，不表同意，此時乙○○即向壬○○表示，乾脆
讓年冠公司以二千二百萬元得標，搓圓仔湯的錢由年冠公司處理
，壬○○聞言稱其無法做主，應問丁○○，丁○○即請乙○○要
給庚○○市長面子，將此工程讓出來，將來若有可議價之工程，
會分幾件給乙○○承包，乙○○遂表示同意，惟因代表衛柏公司
之黃淑芳仍認搓圓仔湯之價碼太低，不願意退標，嗣壬○○在證
件審查程序中獲知其中不願搓圓仔湯之衛柏公司因施工補充說明
書未蓋廠商及負責人印章與規定程式不符，且眾議紛陳無法達成
協議而拖延，乃要求立即開標再磋商，並由隨後趕來主持開標業
務之工務課長甲○○於同日中午十二點多宣佈開標結果，由「二
號」即環宇公司以一千九百二十八萬元得標，並由甲○○、癸○
○、丙○○在記載開標紀錄之屏東市公所辦理工程開標紀錄表上
簽名，完成開標手續。開標結束後，庚○○知悉開標結果仍不死
心，而為使路全公司得標取得本件工程承作，即指示丁○○轉知
丙○○運作設法改由原規劃中之路全公司得標取得該工程承作。
同日開標後，庚○○、丙○○、丁○○、戊○○、乙○○、辛○
○、壬○○即共同基於登載不實開標事項於辦理工程招標紀錄表
及結果報告表公文書之犯意聯絡，丙○○、丁○○、戊○○並承
前之概括犯意，丁○○即赴屏東市○○○路○段二十九號崇建釣
蝦場，找在該處工作之乙○○，表示願以五十萬元之代價，由乙
○○出面處理環宇公司及年冠公司廢標之事（蓋衛柏之標單無效
，已如前述，如環宇、年冠二公司之標單再成廢標後，其餘三家
係自己人，運作即甚容易），乃辛○○明知上情，竟與乙○○共
同參與處理廢標事宜，於是日下午與代表環宇公司之蔡清允取得
連繫後，乙○○即與辛○○等前往屏東市○○路蔡清允岳父家附
近與蔡清允碰面，乙○○乃向蔡清允表示希望蔡清允放棄環宇公
司得標權利之意旨，蔡清允答以須請示其父即環宇公司負責人蔡
吉雄始能決定等語虛以應付。乙○○並邀蔡清允於是日晚上在屏
東市餐敘，因蔡清允害怕乙○○等人會對其不利，而不敢在屏東
市與乙○○等人見面，遂改約在高雄市碰面，乙○○則於是日晚
上七時許，與知情之辛○○、不知情之鄭正中（業經判決無罪確
定在案）、洪國勝，一同應環宇公司蔡清允之邀前往高雄市翰林
鐵板燒餐廳見面；在翰林鐵板燒餐廳用餐席間，乙○○即對蔡清
允告以「如果不退出該工程，將來驗收、領款會非常不順利，市
公所的人等目前已準備配合，希望不要再拖了，否則將對環宇公
司不利」等語，希望環宇公司放棄得標承作之權利，乙○○並允
諾支付三十萬元作為退讓工程之補償金，蔡清允考慮後，認為若
承作本件工程，日後惟恐在施工、領款將遭不可預知之故意刁難
而難期順利，迫於無奈乃同意接受乙○○提出之條件，退出承包
本件工程。乙○○等人旋即偕同蔡清允前往環宇公司位於高雄市
○○路之辦公室拿取該公司及負責人之印章，並一同返回屏東市
公所與丁○○見面，將環宇公司之大小章交給丁○○收執後離去
。翌（三）日上午十時許，乙○○、蔡清允、丙○○等人相約於
屏東市公所見面後，由丙○○帶同乙○○、蔡清允前往屏東市區
之喜悅地咖啡館商談相關事宜，稍後丁○○亦前來會合商討。經
商討研議後，丙○○當場取出其職務上掌管之物品即環宇公司及
年冠公司對本件工程投標之標單，由丙○○將環宇公司證件封內
之營業稅繳款證明書抽出，且交付空白標單由蔡清允重新填寫，
蔡清允即依丙○○指示將標單之標價金額填寫一千九百九十萬元
（原投標金額為一千九百二十九萬元），另乙○○則重新書寫年
冠公司之標單及標單封，故意將投標金額由二千三百萬元改為二
千二百萬元，且塗改後不蓋章，以達廢標之目的，更改標單完成
後，丙○○即將該二份更改後之標單攜回屏東市公所辦理相關手
續，而丁○○則當場交付五十萬元予乙○○，再由乙○○依約將
其中之三十萬元交給蔡清允（業經判決無罪確定），另五萬元交
給鄭正中（業經判決無罪確定）償還其積欠鄭正中之欠款。同日
下午並在屏東市金三角餐廳交付十萬元給辛○○，由辛○○轉交
年冠公司負責人己○○作為年冠公司未得標及代墊二百五十萬元
押標金之酬勞，餘五萬元由乙○○獨得。丙○○於攜帶前開更改
後之標單返回屏東市公所後，即單獨起意假藉職務上機會，銷燬
其職務上掌管之原先開標時所填載之開標紀錄表；再於當日下午
一時三十分許經丁○○之請邀集甲○○、癸○○至位於庚○○市
長辦公桌後之小房間內，由丙○○根據攜回之不實標單，重新繕
寫登載不實開標事項，將環宇公司註記為未附營業稅繳款書，年
冠公司註記為標價總額塗改未蓋章，均廢標，而註記路全公司以
二千四百三十六萬元，低於底價二千四百七十二萬元而得標，再
交由知悉該開標紀錄表係登載不實開標結果，惟因得知係市長庚
○○指示之意思而未予拒絕之癸○○、甲○○，渠二人亦基於共
同登載不實事項在開標紀錄表、開標結果報告表公文書之犯意聯
絡，於該不實之開標紀錄表上簽名。丙○○並同時製作工程招標
結果報告表，填載上開不實之開標結果等事項並蓋用自己之技士
職章後，再依公文流程送交由甲○○、癸○○在該開標結果報告
表上蓋印「主計室主任癸○○」、「工務課課長甲○○」之職章
，而共同為登載不實事項於公文書之行為。更改作業完成後，丁
○○即向當時在市長辦公室旁會議室內會客之庚○○報告已處理
好了，丙○○則將已登載不實之開標紀錄表、開標結果報告表持
交庚○○批示核准，完成由路全公司得標之開標程序，足生損害
於屏東市公所工程招標作業之公正性與正確性。丙○○並即通知
路全公司之壬○○前往訂定工程合約，丁○○即向戊○○借得昨
日取回之二百六十萬元交予丙○○充作押標金，由壬○○出面完
成簽約程序，惟旋即經人檢舉而查獲上情等情。因而撤銷第一審
關於庚○○有罪部分及甲○○、癸○○、丙○○、丁○○、戊○
○、乙○○、辛○○、壬○○、己○○部分之科刑判決，改判論
處庚○○、甲○○、癸○○共同公務員明知為不實之事項，而登
載於職務上所掌之公文書，足以生損害於公眾；丙○○公務員假
借職務上之機會毀棄公務員職務上掌管之公文書；丁○○共同連
續行使公務員明知為不實之事項，而登載於職務上所掌之公文書
，足以生損害於公眾；戊○○共同連續行使與公務員明知為不實
之事項，而登載於職務上所掌之公文書，足以生損害於公眾；乙
○○、壬○○、辛○○共同公務員明知為不實之事項，而登載於
職務上所掌之公文書，足以生損害於公眾各罪刑；己○○無罪之
判決，固非無見。
惟查(一)、被告之自白，須非出於強暴、脅迫、利誘、詐欺、疲勞
訊問、違法羈押或其他不正之方法，且與事實相符者，始得採為
證據，故審理事實之法院，遇有被告對於自白提出刑求之抗辯時
，應先於其他事實而為調查。原判決引用癸○○、丙○○、丁○
○、戊○○於法務部調查局南部地區機動工作組（下稱調查局）
之自白採為本件屏東市路標工程部分論罪之基礎。然依原判決所
載，庚○○於原審辯稱：癸○○、丙○○、丁○○、戊○○在偵
查中會供稱係伊授意他們讓特定廠商得標，除癸○○、丁○○、
戊○○等係因被收押為求交保才誣指係伊授意，其餘之人亦係因
調查人員以不當方式取得之自白；癸○○、丙○○、丁○○、戊
○○亦均附和庚○○之辯解，一致供稱：當初在調查站之供述，
係因調查人員告以必須要配合他們調查市長庚○○，才能釋放伊
等回家，伊欲求交保乃配合檢調人員之偵查方向而作供述，事實
上該所謂係市長授意之自白與事實不符云云（見原判決第十四頁
）。癸○○、丙○○、丁○○、戊○○於調查局非出於任意性自
白之抗辯，是否屬實，原審未先於其他事實而為調查，遽採其等
於調查局所供，採為論處罪刑之基礎，揆諸前揭說明，自屬違法
。(二)、已受請求之事項未予判決，當然違背法令，刑事訴訟法第
三百七十九條第十二款前段定有明文。本件檢察官提起公訴認屏
東市路標工程部分，丙○○、甲○○、癸○○、丁○○同時涉犯
刑法第一百三十八條毀損公務上所掌管之文書罪嫌，並指出其等
該部分之犯罪事實，為毀損原先之開標紀錄等情。惟原判決對於
檢察官起訴之事實僅論及丙○○、甲○○、癸○○部分（見原判
決第三十六頁及第四十四頁）。而就原檢察官起訴之事實即丁○
○涉犯刑法第一百三十八條毀損公務上所掌管之文書罪部分，置
而不論，自有已受請求之事項未予判決之違法。(三)、同理，檢察
官提起公訴認乙○○尚涉犯刑法第三百零五條恐嚇危害安全罪嫌
，原判決就此部分亦未論及（僅論及庚○○、丙○○，見原判決
第三十九頁），同有已受請求之事項未予判決之違法。(四)、按刑
事審判上之共同被告，係為訴訟經濟等原因，由檢察官或自訴人
合併或追加起訴，或由法院合併審判所形成，其間各別被告及犯
罪事實仍獨立存在。故共同被告對於其他共同被告之案件而言，
為被告以外之第三人，本質上屬於證人，為確保被告對證人之詰
問權，證人於審判中，應依法定程序，到場具結陳述，並接受被
告之詰問，其陳述始得作為認定被告犯罪事實之判斷依據。刑事
訴訟法於九十二年二月六日經總統公布增訂第二百八十七條之二
規定：「法院就被告本人之案件調查共同被告時，該共同被告準
用有關人證之規定。」，並於同年九月一日施行。本件原審於九
十三年七月二十日審判時，對庚○○、甲○○、癸○○、丙○○
、丁○○、戊○○、乙○○、辛○○、壬○○、己○○彼此調查
共同被告時，未依前開規定適用人證之調查程序，俾使共同被告
立於證人之地位而為陳述（見原審上重更(三)卷第二宗第四十三至
八十七頁），致有不當剝奪其等對於證人之正當詰問權，其所踐
行之訴訟程序均難謂適法。(五)、原判決事實認定：「開標結束後
，庚○○知悉開標結果仍不死心，而為使路全公司得標取得本件
工程承作，即指示丁○○轉知丙○○運作設法改由原規劃中之路
全公司得標取得該工程承作。同日開標後，庚○○、丙○○、丁
○○、戊○○、乙○○、辛○○、壬○○即共同基於登載不實開
標事項於辦理工程招標紀錄表及結果報告表公文書之犯意聯絡」
等情（見原判決第八頁），似認庚○○於路全公司未取得該路標
工程後，始起意更改標單，並製作不實之開標紀錄，丙○○、丁
○○、戊○○等人亦參與犯意聯絡，事實果如此，則此部分與前
述三十五件工程製作不實之比價紀錄部分，究係基於概括犯意為
之？抑係犯意各別？尚待釐清究明。(六)、承上，原判決就附表三
十五件工程部分，認丙○○、丁○○、戊○○共同以不實之比價
事項登載在其職務上所掌之比價紀錄表，並送呈核示而行使之，
而登載不實之低度行為應為行使之高度行為所吸收，不另論登載
不實公文書罪，故論以共同連續行使公務員登載不實事項於公文
書罪（見原判決第三十四頁），立論固有見地。然於理由欄又以
「被告丙○○、丁○○、戊○○就上開如附表所示之三十五件工
程部分之連續登載不實事項於職務上所掌公文書之犯行，與此部
分屏東市路標工程之登載不實犯行，因同樣均係欲使某特定廠商
得以得標而承包工程，且時間緊接，犯罪構成要件相同，顯係基
於概括之犯意，應依刑法第五十六條論以連續犯，而加重其刑」
（見同判決第三十六頁），乃僅論及登載不實事項之犯行，而就
丙○○、丁○○、戊○○「屏東市路標工程之登載不實事項於職
務上所掌公文書之犯行」與「如附表所示之三十五件工程部分之
連續行使登載不實事項於職務上所掌公文書之犯行」間之關係，
漏未論斷，主文中即論以丙○○、丁○○共同連續行使公務員明
知為不實之事項，而登載於職務上所掌之公文書罪，非但理由不
備，亦有主文與理由矛盾之違法。(七)、原判決事實欄記載：「丁
○○因而決定自己獨資借牌承作該工程，戊○○並向丁○○建議
找路全公司參與投標」（見原判決第七頁）。惟理由內並未說明
如何認定丁○○獨資承作系爭屏東市路標工程其所憑之證據及其
理由，已有理由不備之違法。再依原判決引用丙○○於調查局調
查時坦承：「我曾詢問戊○○該工程有無利潤可賺，他說有利潤
，所以就決定自己借牌承作」、「我承認有與戊○○去過壬○○
路全公司，是戊○○進去與壬○○談」等情（見同判決第十六、
十七頁）。稽之原判決所引用卷內資料（偵字第七八一八號偵查
卷第二十五頁、第一一五頁背面），丙○○似未如此供述？上揭
情節是否丁○○所供？亦待究明。(八)、原判決事實認定「經商討
研議後，丙○○當場取出其職務上掌管之物品即環宇公司及年冠
公司對本件工程投標之標單，由丙○○將環宇公司證件封內之營
業稅繳款證明書抽出，且……再於當日下午一時三十分許經丁○
○之請邀集甲○○、癸○○至位於庚○○市長辦公桌後之小房間
內，由丙○○根據攜回之不實標單，重新繕寫登載不實開標事項
，將環宇公司註記為未附營業稅繳款書……」等情（見原判決第
十頁）。然就丙○○有抽出環宇公司之營業稅繳款書並於開標紀
錄表註記為未附營業稅繳款書，其所憑之證據及認定之理由，原
判決並未加以載明，亦有理由不備之違法。(九)、原判決理由以附
表三十五件小額工程部分，丙○○僅供稱提供工程之估價單，並
未供承提供依估價單所訂之底價，復無其他確切之證據足認丙○
○有洩漏底價之事實，因認丙○○被訴涉犯洩密罪部分不能證明
。然查戊○○於調查站供稱：「工程底價由丁○○事先取得該工
程市公所所編製完成之工程估價單交給我，由我從新訂定投標價
格後，辦理開標手續，我所投標之單價大抵在工程底價之百分之
九十六至百分之九十八間」；於偵查中供稱：「底價是丁○○含
標單一起拿給我，我再根據底價調低得標」等語（見偵字第八０
八七號偵查卷第一一六頁、第一六五頁背面）。丁○○於調查局
供稱：「丙○○交給我兩份工程標單、書寫工程底價之工程估價
單給我，要我轉交給戊○○，此後陸續依此模式，由戊○○依丙
○○提供之工程底價，標得屏東市公所工程數十件」（見同上卷
第一四０、一四一頁），於偵查中亦為相同之供述。而原判決事
實亦認定丙○○將工程估價單，交由丁○○轉交戊○○，戊○○
依丙○○所提供之工程估價單百分之九十六至百分之九十八不等
之價格作為投標比價之價格等情（見原判決第六頁）。丙○○提
供給丁○○、戊○○之「工程估價單」，是否即係上開工程之底
價？否則原判決附表三十五件工程之底價均在數十萬元，甚至有
高達一百七十六萬九千五百元，並非低價小工程，而每筆工程之
「得標金額」與「底價」，僅相差數千元，甚至有僅相差一千元
者？戊○○如非得知每筆工程底價，豈會有如此精準之估價而得
標？原判決就上揭戊○○、丁○○之供述，以及系爭三十五件工
程每筆工程之「得標金額」與「底價」之差距如何，並未加以說
明，遽認丙○○洩密罪部分不能證明，自有未合。另該記載工程
底價之工程估價單何在？於比價開標前，是否可任由參加比價之
廠商索取？抑或應保守之秘密？此攸關丙○○等人是否有洩密犯
行，原審未予詳查，遽行判決，自有職權調查未盡之違法。(十)、
原判決理由以己○○主觀上認其將年冠公司名義借予辛○○參予
投標，如未得標，依約定辛○○應付給己○○十萬元之報酬，又
乙○○既未將年冠公司之大小章用於更改標單或其他不法行為，
自難推論己○○交付年冠公司大小章與乙○○等之違法行為有何
必要關係，因認己○○未參與屏東市路標工程改標事件，而為其
有利之認定。然查，己○○於偵查中供稱：「要標多少金額是我
與辛○○兩人互相商量，押標金是我出的，押標單應是我公司人
員寫的」（見偵字第七八一八號偵查卷第四十三、四十四頁）。
辛○○於偵查中亦供稱：「（問誰決定投標金額？）己○○，標
單他寄的」、「押標金是己○○付的」（見偵字第七八四九號偵
查卷第十六頁背面）；「（問他（指乙○○）有說為何給你十萬
？）他說是搓圓仔湯的錢」（見偵字第八０八七號偵查卷第五十
頁）。投標金額果係己○○與辛○○共同決定，押標金又係己○
○所出，標單又是己○○公司所寫所寄，如此，能否認本件係辛
○○單純向己○○借牌？己○○不知其收取乙○○所付之十萬元
係參予搓圓仔湯所得？又己○○雖辯稱：係因辛○○借牌才匯十
萬元給他云云。惟既未得標，本即無所謂借牌費（標得工程價額
之一定比例），黃詩聖又何須匯款十萬元？再乙○○於偵查中供
稱：「辛○○、己○○、洪國勝在長福樓吃飯，要我過去……四
人吃飽飯後，一起到蔡清允丈母娘家，這要去找，是己○○及辛
○○說的，環宇名片也是己○○給我的，辛○○說要去，而在吃
飯時，己○○先說：環宇的兒子很好說話，倒不如現在就處理了
」，「（問向辛○○拿大小章，你有否告訴他要作何用？）我有
告訴他是要改標單」，「（問當日下午己○○和你們一起去蔡清
允丈母娘家，他知道你們是要他把標讓出來？）他知道」（見偵
字第七八四九號偵查卷第二十三、二十九頁），亦非有利於己○
○之證據。原審未予詳查，遽為有利於己○○之認定，亦有職權
調查未盡之違法。以上或係上訴意旨所指摘，或為本院得依職權
調查之事項，應認原判決仍有撤銷發回更審之原因。至原判決不
另諭知無罪、免訴部分，基於審判不可分之原則，併予發回。
據上論結，應依刑事訴訟法第三百九十七條、第四百零一條，判
決如主文。
中　　華　　民　　國　九十四　年　　十　　月  三十一  日
                      最高法院刑事第十一庭
                          審判長法官  洪　清　江
                                法官  石　木　欽
                                法官  李　伯　道
                                法官  林　勤　純
                                法官  陳　晴　教
      本件正本證明與原本無異
                                      書  記  官
中　　華　　民　　國　九十四　年　 十一 　月　  四    日
                                                     ｍ
